【裁判字號】    94,訴,3025
【裁判日期】    950210
【裁判案由】    毒品危害防制條例
【裁判全文】
臺灣高雄地方法院刑事判決              94年度訴字第3025號
公  訴  人  臺灣高雄地方法院檢察署檢察官
被      告  甲○○
                    （另案於臺灣高雄看守執行中）
上列被告因毒品危害防制條例案件，經檢察官提起公訴（94年度
毒偵字第4772號）及移請併案審理（94年度毒偵字第7014、8295
號），嗣經本院於民國94年10月27日裁定由受命法官獨任進行簡
式審判程序審理後，認有不宜以簡式審判程序審理之情形，經裁
定撤銷簡式審判程序，並由本院合議庭審理後，判決如下：
    主  文
本件公訴不受理。
    事  實
一、公訴意旨略以：被告甲○○曾於民國92年間因違反動產擔保
    交易法案件，經鈞院以92年度易字第819 號刑事判決判處有
    期徒刑5 月確定，於93年8 月6 日縮短刑期執行完畢。其前
    於92年間，因施用毒品案件，經裁定送觀察、勒戒後，因有
    繼續施用毒品之傾向，再經裁定送強制戒治，於93年6 月23
    日，經本署檢察官以93年度戒毒偵字第563 號為不起訴處分
    確定。詎仍未戒除毒癮，明知海洛因及甲基安非他命分別經
    明定為毒品危害防制條例第2 條第2 項第1 款及第2 款之第
    一級及第二級毒品，不得持有、施用，仍於上開強制戒治執
    行完畢釋放後之5 年內，分別：（一）基於施用第一級毒品
    海洛因之概括犯意，連續自93年10月間起至94年05月4 日9
    時許，在高雄市○○區○○路72號6 樓之4 住處，施用第一
    級毒品海洛因多次。（二）另基於施用第二級毒品甲基安非
    他命之犯意，於94年5 月4 日21時47分起回溯24小時內之某
    時（不含公權力所拘束之時間），在不詳地點，施用第二級
    毒品甲基安非他命一次。嗣為警於94年5 月4 日19時30分許
    ，持搜索票前往高雄市○○區○○路72號6 樓之4 查獲，並
    扣得第一級毒品海洛因2 小包（總毛重7.5 公克）、安非他
    命吸食器1 組、電子磅秤1 個、分裝海洛因用吸管勺子1 支
    。因認被告涉犯毒品危害防制條例第10條第1 項、第2 項之
    連續施用第一級、第二級毒品罪嫌等語。
二、按案件起訴之程序違背規定者，應諭知不受理之判決，該判
    決得不經言詞辯論為之。刑事訴訟法第303 條第1 款、第30
    7 條定有明文。又「依前項規定為觀察、勒戒或強制戒治執
    行完畢釋放後，5 年後再犯第10條之罪者，適用本條前2 項
    之規定。」、「觀察、勒戒或強制戒治執行完畢釋放後，5
    年內再犯第10條之罪者，檢察官或少年法院（地方法院少年
    法庭）應依法追訴或裁定交付審理。」毒品危害防制條例第
    20條第3 項及同法第23條第2 項著有明文。是依該條文規定
    ，被告若於觀察、勒戒或強制戒治執行完畢釋放後，5 年內
    未再犯毒品危害防制條例第10條之施用第一、二級毒品罪，
    而於逾5 年後始再犯該罪，則應重新令入勒戒處所或戒治處
    所施以觀察、勒戒或強制戒治，必須於觀察、勒戒或強制戒
    治執行完畢釋放後，5 年內再犯毒品危害防制條例第10條之
    罪，始得應依法追訴。再前開條文所謂「觀察、勒戒或強制
    戒治執行完畢釋放」，不論自其文義或目的解釋，均應認該
    釋放係由於被告業已完成足以戒斷毒癮之治療程序而釋放，
    若戒毒療程係因法律修正而中斷，自不與焉。易言之，被告
    若係因法律修正中斷療程而經釋放，自與前開條文規定之「
    執行完畢釋放」之要件不合（台灣高等法院94年法律座談會
    研討結論參照）。
三、經查，被告前於91年間因施用毒品案件，經本院以91年度毒
    聲字第7735號裁定令入勒戒處所觀察勒戒，因認有繼續施用
    毒品傾向，再經本院以92年毒聲字第4284號裁定令入戒治處
    所強制戒治1 年，並自92年7 月30日開始執行強制戒治，復
    因戒治已滿3 月，其成效經評定為合格，無繼續戒治之必要
    ，經本院以92年度毒聲字第7332號裁定停止戒治，所餘戒治
    期間付保護管束，然93年1 月9 日毒品危害防制條例修正施
    行，被告於同年1 月20日釋放出所，強制戒治程序則因法律
    修正報結而未續以執行等情，有臺灣高等法院被告前案紀錄
    表、本院被告院內索引卡紀錄表、被告刑案資料查註紀錄表
    、全國施用毒品案件紀錄表各1 份在卷可稽。是被告於92年
    7 月30日所接受之戒毒療程係因法律修正而中斷，並非完成
    法律所預設足以戒斷毒癮之治療程序而釋放，與「強制戒治
    執行完畢釋放」要件不合，自應再聲請觀察、勒戒而非逕予
    起訴（參見台灣高等法院暨所屬法院94年11月法律座談會研
    討結論六 (四)）。 此外，復查無被告有何其他觀察、勒戒
    執行完畢釋放或強制戒治執行完畢釋放之情形，揆諸前揭說
    明，本件非屬被告在觀察、勒戒執行完畢或強制戒治執行完
    畢釋放後，5 年內再施用毒品之情形，而與前開毒品危害防
    制條例第20條第3 項所定之訴追要件不符，自不得逕予起訴
    ，而應送觀察、勒戒。是以，本件起訴程序於法顯有未合，
    爰不經言詞辯論，逕為諭知不受理判決。
四、移送併案意旨另以：被告分別於（一）94年8 月6 日凌晨2
    時許，回溯24小時內某時，在不詳地點，施用第一級毒品海
    洛因及第二級毒品安非他命各1 次（94年度毒偵字第7014號
    ）。（二）94年5 月20日某時起至同年10月3 日21時許，或
    在高雄縣鳳山市○○○路172 號3 樓之1 處，或在高雄市○
    ○區○○街68巷29號處，或在不特定賓館處，以將海洛因摻
    入香菸，以火點燃，吸食煙霧方式，連續施用第一級毒品海
    洛因多次（94年度毒偵字第8295號）。而認被告涉有連續施
    用第一級、第二級毒品罪嫌之犯行。惟本件既經本院諭知不
    受理之判決，則檢察官移送併案部分與本件即無裁判上一罪
    關係，已非本院審理範圍所及，應退回由檢察官另行偵查處
    理，附此敘明。
五、據上論斷，應依刑事訴訟法第303 條第1 款、第307 條，判
    決如主文。
中    華    民    國    95    年    2     月    10    日
                  刑事第三庭  審判長法  官    張意聰
                                    法  官    施添寶
                                    法  官    錢衍蓁
以上正本證明與原本無異。
如不服本判決，應於判決送達後10日內，向本院提出上訴狀。
中    華    民    國    95    年    2     月    10    日
                                    書記官    鄭淑臻

司法院資訊處製作；財團法人民間司法改革基金會備份。
